# 虚拟股利润分配

提问人：sybspxcpa 时间：2022-11-11 10:35:03
2022 年 11 月 7 日，甘肃陇神戎发药业股份有限公司（证券代码： 300534 ，证券简称：陇神戎发）在《关于深圳证券交易所重组问询函的回复公告》中披露了一份特殊技术分红协议的财税处理。
一、背景资料
本次重大资产重组，陇神戎发拟通过支付现金方式收购甘肃药业集团和甘肃农垦集团持有的普安制药70%的股权，本次交易合计对价为32,608.03万元。标的公司普安制药享有的核心专利“一种中药止嗽制剂”和“一种中药止嗽制剂生产工艺”存在与甘肃中医药大学在职教授李成义专利共有的情形。
标的公司原股东甘肃农垦药物碱厂有限公司（以下简称“药物碱厂”）与李成义签订的《技术合作开发合同》显示，合同生效后李成义所持技术归合同双方共有，项目成果知识产权归双方共有，药物碱厂优先使用；项目成果转让的，须经双方同意，转让费双方各50%；项目若投产的，李成义占总投资5%的股份，年可分配利润在 1000 万以内，李成义享有5%分红，年可分配利润 1000万元以上，李成义享有4%的分红。根据标的公司与李成义签订的《技术分红协议》，标的公司向李成义支付 2017 年至 2019 年分红额155.54万元。报告期内，标的公司将应付李成义的技术分红计入管理费用项下技术咨询费，金额分别为59.90万元、69.43万元和6.20万元。
陇神戎发称，李成义作为专利权共有人实际上无法单独实施或者以普通许可方式许可他人实施专利，对标的公司生产经营和估值不会产生影响，李成义并非标的公司股东不享有标的公司股份的优先购买权。 2020 年为一揽子解决专利共有的问题，标的公司先与李成义签署了名为《技术分红协议》的合同，但实际上李成义并非标的公司股东，不享有在标的公司分红的权利（只有股东才有分红的权利），另外技术分红也不是个标准的法律概念，这个所谓的技术分红实质上是为技术支付的一种费用。
二、相关会计处理
根据甘肃省药物碱厂与李成义签署的相关协议、以往期间标的公司对技术咨询费的计提和支付情况，以及李成义并非标的公司股东的客观事实。标的公司基于《技术合作开发合同》及专利权共有情况，而给予李成义宣肺止嗽合剂产品经营成果一定比例的技术咨询费，实际上是以宣肺止嗽合剂产品的经营成果为计算基准而确认的一项费用，不属于对股东的利润分配，故在计提时计入管理费用，相关计算依据与协议约定一致，会计处理符合企业会计准则的规定，也符合该事项的经济实质。
二、相关税务处理
1 、企业所得税相关处理合法合规
由于李成义并非标的公司股东，标的公司基于历史原因而支付或确认的对李成义的技术咨询费，实质上是以宣肺止嗽合剂产品经营成果为计算基准而确认的一项费用，不属于对股东的税后利润分配。根据企业所得税法相关规定，企业实际发生的与生产经营活动相关的真实、合理支出，准予在计算企业应纳税所得额时扣除。 2013 年至 2016 年，标的公司向李成义支付相关款项时，李成义提供了税务局代开的“咨询费”发票，标的公司在计算企业所得税时予以税前扣除。2 020年 11 月，标的公司根据相关协议向李成义支付了 2017 年至 2019 年的技术咨询费155.54万元，但未取得李成义提供的合法凭据，故在计算企业所得税时进行了纳税调增处理。 2020 年至 2021 年，基于谨慎性考虑，标的公司按前期计算口径计提了技术咨询费，确认为管理费用技术咨询费，因未取得合法的扣除凭据，标的公司进行了纳税调增处理，未在企业所得税前扣除。上述事项的企业所得税处理合法合规。
2 、个人所得税相关处理合法合规
按照税法规定，标的公司在向李成义支付款项时需履行代扣代缴个人所得税的义务，或由自然人自行向主管税务机关申报缴纳个人所得税。无论以何种方式申报缴纳个人所得税，缴纳个人所得税的义务均发生在实际支付款项之时，故标的公司以含个人所得税的金额计提技术咨询费。标的公司在向李成义支付2017 2019 年技术咨询费时，李成义已向武威市凉州区税务局缴纳了个人所得税，并向标的公司提供了完税证明。上述事项的个人所得税处理合法合规。
对于以上处理，个人理解：本质上是税后利润分配，不应确认费用。支付利润时，按正常利润分配进行会计处理即可。
请教陈版，是否合适？

回答人：chenyiwei
公司的处理是恰当的。虽然分配金额的确定基础是该药品的经营收益，但因为李成义不是公司股东，其在该合作经营项目中的权益具有负债性质，故其应得收益应计入损益，而不是利润分配。这也是很多情况下合作经营项目的主导方对于合作方权益和收益的通常处理方式。